臺灣高等法院刑事判決
108年度上易字第2380號
上  訴  人  
即  被  告  王載方



上列上訴人因妨害秩序案件，不服臺灣新北地方法院108年度易
字第10號，中華民國108年8月23日第一審判決（起訴案號：臺灣
新北地方檢察署107年度偵字第29076號），提起上訴，本院判決
如下：
    主  文
上訴駁回。
    事  實
甲○○基於恐嚇公眾之犯意，於民國107年8月22日上午10時許，在
其位在新北市○○區○○路0 段000 巷0 弄00號5 樓住處，使用電腦
設備連結網際網路後，以帳號「0000000000000000il.com」、暱
稱「殺光燒金鬼奴和狗煙奴」登錄雅虎奇摩網站後，在網路新聞
標題「癮君子當心！北市百條登山步道將禁菸」下方之留言版上
，公開張貼「彰化縣2011年全縣50條登山步道禁菸，柯文哲真廢
物，我也要去炸台北市政府，炸死這些廢物」等文字，以此加害
生命、身體、財產之事恫嚇公眾，致生危害於公安。
    理  由
一、訊據上訴人即被告甲○○固坦承有於前開時、地，在上揭網路
    文章下張貼前開文字，惟矢口否認有何恐嚇公眾犯行，辯稱
    ：我是因為在臺北市爬山時遭受二手菸的侵害，我認為臺北
    市政府施政不彰，所以才在該網路新聞之留言版下表達譴責
    的意思，我並沒有恐嚇的意思；況恐嚇公眾罪屬具體危險犯
    ，惟本案也是我自己撥打1999反應有該貼文，由此可證並無
    致生危害於公安的情形。甚者，網路上動輒有人喊要革命或
    要滅東廠即促轉會此類的話語，但均未遭到偵辦。且我在貼
    文中說要炸臺北市政府，我並沒有說要怎麼炸，「油炸」也
    是炸啊，在沒確定是「油炸」、「爆炸」，還是要用「炸藥
    」就要陷我於罪，我覺得這就是文字獄云云。經查：
　㈠被告就其於上揭時、地，使用電腦設備連結網際網路登入雅
    虎奇摩網站，並於前開網路新聞標題下方之留言版上公開張
    貼前開文字等事實，供承在案（偵卷第8 、9 、53、54頁，
    原審易字卷第62頁，本院卷第70、125頁），復有臺北市政
    府警察局勤務指揮中心受理110 報案紀錄單、前開文字張貼
    網站之翻拍照片、雅虎奇摩函覆會員帳號、申設資料與IP登
    入紀錄、使用IP資料在卷可稽（偵卷第23至36頁），是前揭
    事實，洵堪認定。
　㈡被告固以前詞置辯，惟查：
　⒈所謂恐嚇，凡一切之言語、舉動足以使他人生畏懼心者，均
    包含在內；刑法第305 條所謂恐嚇他人，係指恐嚇特定之一
    人或數人而言，若其所恐嚇者係不特定人或多數人，則為刑
    法第151 條所謂恐嚇公眾；又刑法第151 條之恐嚇公眾罪，
    僅以行為人有以加害生命、身體、財產之事為恐嚇公眾之行
    為，致使公眾有人心生畏懼，公安秩序因之受到騷擾不安，
    即該當本罪；行為人若主觀上對於其以加害生命、身體、財
    產之恐嚇內容恐嚇特定人或不特定多數人，將足以威脅公眾
    安全之事實，有所認識，復決意對公眾為恐嚇行為，致發生
    公眾安全之危險者，即已成立本罪；至於行為人主觀上有無
    進一步實現加害內容之意圖或決意，或公眾安全是否已發生
    實害，則非所問。
　⒉徵諸本件被告於貼文中所使用「炸台北市政府，炸死這些廢
    物」等文字，客觀上已屬將對生命、身體及財產為不法惡害
    相加之意，且其所表明要炸之標的物則係針對臺北市政府，
    而臺北市政府內有諸多公職人員在該處辦公，復有眾多前往
    洽公之民眾進出，核屬特定及不特定多數人聚集之場所，公
    眾往來頻繁，該場所一旦遭受恐怖攻擊，衡情將造成嚴重傷
    亡或財產損失，自屬重大之犯罪。況網路無遠弗屆、傳播快
    速，且依一般社會通念，被告張貼上開內容，將使見聞者產
    生臺北市政府將遭爆炸之攻擊，在該處辦公之公職人員及前
    往洽公之民眾恐遭遇不測之聯想，勢必造成公眾恐慌，被告
    所為，足令獲悉該貼文內容之不特定之公眾心生畏怖甚明。
    再者，依被告陳稱其學歷為大學畢業；且參諸其於本件偵、
    審程序中，均能適時主張、表達其意，復就法院訊問之內容
    均能明確回答，已徵被告確具備相當智識程度，其就所為之
    貼文內容，將造成公眾不安、畏懼，自當有所知悉，詎其竟
    仍決意於上開網路新聞標題下方之留言板，公開張貼足以造
    成公眾恐慌而危害公安之該等文字，其主觀上自有恐嚇公眾
    之犯意甚明。
　⒊被告固辯稱，其所謂之炸或僅為「油炸」之意，如何認定即
    指「爆炸」或使用「炸藥」之意思云云，惟稽之前開貼文內
    容，除有炸台北市政府之文字外，更張貼有「炸死這些廢物
    」，已徵被告所指之「炸」，係具有攻擊、危害他人生命之
    舉，當係指以爆炸之方式對臺北市政府進行侵害，核非被告
    所辯之「油炸」至明，其之辯詞，已然無稽。又被告辯稱，
    本案係由其撥打1999反應有前開貼文，足見無致生危害於公
    安的情事云云，而本件確係被告撥打臺北市政府1999專線，
    反應有前開貼文乙節，有臺北市政府研究發展考核委員會10
    9 年2 月19日之函文及所檢附之諮詢紀錄在卷可按（本院卷
    第91、93頁），固堪認定。惟被告前舉，業已使公眾造成不
    安、恐慌，已據本院詳述如前；況被告於1999專線反應前情
    後，臺北市政府之相關承辦人於見聞該內容後，隨即轉知臺
    北市政府警察局辦理乙節，亦有臺北市政府警察局勤務指揮
    中心受理110報案紀錄在卷可稽（偵卷第23頁），益徵被告
    所為之貼文內容，確足以造成他人之不安，否則該承辦人員
    於獲悉該貼文內容後，又豈會立即聯繫警察局辦理，被告該
    等辯詞，亦屬無據。至被告雖又辯稱，網路上諸多為滅東廠
    即促轉會、革命等字樣，何以該等文字內容不具備恐嚇之意
    云云，惟「革命」乙詞，多指變革之意，此由所謂工業革命
    即明；另縱有人於網路上表明欲消滅促轉會等文字，其所針
    對者，亦僅係指涉無須促轉會等政府單位、組織而已，與被
    告發文內容係具體表示要攻擊臺北市政府，甚至殺害相關人
    員之情迥然有別，自無從比附援引。末以，被告雖又辯以，
    其僅因臺北市政府就登山步道禁菸乙事成效不彰而為譴責之
    意云云，惟依前開貼文內容以觀，顯非單純表達譴責，而係
    恫嚇欲就臺北市政府及相關人員進行攻擊，被告徒以遣責之
    詞欲卸己責，亦屬無憑。
二、從而，被告前開辯詞俱不足採，其本件犯行，事證明確，洵
    堪認定，應依法論科。
三、論罪：　　　　
　　核被告所為，係犯刑法第151 條之恐嚇公眾罪。
四、原審以被告罪證明確，適用刑法第151條、第41條第1 項前
    段規定，審酌被告因不滿行政機關對於公共空間吸菸者未為
    積極管制，不思以理性合法方式處理，反恣意為本案犯行，
    對於社會秩序與公眾安全已造成危險，所為實有不該，且於
    犯後矢口否認犯行，難認對其行為所生危害有所反省，故於
    犯後態度部分，亦無從為其有利之考量，惟念其並無前科，
    素行尚可，再考量其智識程度、家庭經濟生活狀況等一切情
    狀，量處有期徒刑3月，並諭知易科罰金之折算標準。核其
    認事用法俱無違誤，量刑尚屬允當。被告上訴猶執前詞否認
    犯行，要無可採，已如前述，其上訴為無理由，應予駁回。
據上論斷，應依刑事訴訟法第368條，判決如主文。
本案經檢察官陳佳秀到庭執行職務。
中　　華　　民　　國　　109 　年　　5 　　月　　 6　　日
                  刑事第二十五庭審判長法　官  宋松璟
                                      法　官  黃翰義
                                      法　官  陳彥年
以上正本證明與原本無異。
不得上訴。
                                      書記官  彭秀玉  
中　　華　　民　　國　　109 　年　　5 　　月　　6 　　日